【裁判字號】    98,簡上,35
【裁判日期】    981020
【裁判案由】    違反保護令罪等
【裁判全文】
臺灣士林地方法院刑事判決              98年度簡上字第35號
公  訴  人  臺灣士林地方法院檢察署檢察官
上  訴  人  甲○○
即  被  告
                    7號
上列上訴人即被告因違反保護令罪等案件，不服本院97年度士簡
字第1571號，中華民國98年4 月30日第一審簡易判決（聲請簡易
判決處刑書案號：臺灣士林地方法院檢察署97年度偵字第9881號
），提起上訴，本院管轄之第二審合議庭，除就被告被訴違反保
護令部分改依第一審通常訴訟程序判決外，並就被告被訴傷害部
分判決如下：
    主  文
原判決關於違反保護令部分撤銷。
上開撤銷部分，甲○○無罪。
其餘上訴駁回。
    事  實
一、甲○○與丙○○原為夫妻關係（於民國98年6 月間離婚），
    屬於家庭暴力防治法第3 條第1 款之家庭成員，兩人平日即
    因金錢問題等細故發生爭吵而感情不睦。緣於97年1 月31日
    21時30分許，甲○○在其與丙○○位於臺北縣汐止市○○路
    ○ 段238 巷3 號之住處內，因見丙○○在女兒丁○○的房門
    與丁○○聊天，竟站在丙○○與丁○○中間，不讓丙○○與
    丁○○談話，並至丁○○房間內，而欲將丁○○房門關閉，
    正當甲○○欲將丁○○房門關閉時，因丙○○不及反應，腳
    遭房門夾住，丙○○乃請求甲○○將房門打開，適甲○○將
    房門稍開時，丙○○即欲進入丁○○房間繼續與丁○○談話
    ，詎甲○○見狀竟基於傷害之故意，趁丙○○不注意時將房
    門猛力一推，致丙○○往後仰摔倒在地，頭部撞及地上工具
    箱，受有頭部外傷後，丙○○即請丁○○報警，惟遭甲○○
    阻止；斯時，丙○○遂欲拿起褲子口袋內之手機報案，甲○○為阻止丙○○報案而出手搶取丙○○之手機，又復承上開
    之傷害犯意，接續徒手抓傷丙○○右大腿，致丙○○受有右
    大腿抓傷之傷害。
二、案經丙○○訴由臺北縣政府警察局汐止分局報告臺灣士林地
    方法院檢察署聲請簡易判決處刑。
    理  由
甲、證據能力方面：
    本案所引用之供述及非供述證據，經本院依法踐行調查證據
    程序，檢察官及被告甲○○均不爭執各該證據之證據能力，
    且亦查無依法應排除其證據能力之情形，是後述所引用證據
    之證據能力均無疑義，核先敘明。
乙、實體方面：
壹、被告甲○○被訴傷害部分：
一、訊據被告甲○○矢口否認有何傷害之犯行，辯稱：伊並沒有
    推房門讓告訴人丙○○跌倒，也沒有搶丙○○的手機及抓傷
    丙○○的大腿，而於97年1 月31日晚間更沒有與丙○○發生
    肢體衝突云云。惟查：
  (一)告訴人丙○○於上開時、地遭被告先基於傷害之故意，以關
    房門猛力一推造成頭部外傷，嗣因被告為拿取丙○○手機避
    免丙○○報警時，又接續上開傷害之犯意，抓傷丙○○大腿
    等情，業據告訴人丙○○先於警詢中證稱：於97年1 月31日
    21時30分許，其在女兒丁○○房間門口與丁○○談話時，被
    告即不讓其與女兒談話，被告即突然站到其與女兒中間，接
    著即藉助房門將其往外推。當時因腳不及退出房門而遭房門
    夾住，其即告知被告，被告隨即在將房門稍開，其即欲將房
    門往內推進要與女兒談話，不料此時被告即用力將房門用力
    一推，讓其反應不及被門撞上整個人往後仰並導致頭部撞倒
    地上一個工具箱而受有頭部外傷，當時其即請丁○○報警，
    惟遭被告阻止，於是其即拿出褲子內之手機準備報警，被告
    又為阻止其報警而欲執意過來搶取手機時，又抓破其所穿之
    褲子，並抓傷其右大腿等語（見偵卷第5 至7 頁警詢筆錄）
    ，復於檢察官訊問時具結證稱：於97年1 月31日21時30分許
    ，其在女兒丁○○房間門口與丁○○談話時，丁○○在打電
    腦，電腦放在丁○○門旁邊時，被告即突然站到其與女兒中
    間，利用房門將其推出，當時其不以為意，準備將房門推開
    時，被告即趁其不注意時用力將房門用力一推，讓其就往後
    仰摔倒在地並導致頭部撞倒地上一個工具箱而受有傷害；當
    時其即請丁○○報警，惟遭被告阻止，於是其即拿出褲子內
    之手機準備報警，被告又為阻止其報警而欲執意過來搶取手
    機時，抓破其所穿之褲子，並抓傷其右大腿等語（見偵卷第
    25至26頁偵訊筆錄）等語，經核告訴人丙○○前後所言，對
    於97年1 月31日當晚，如何遭被告推開房門而摔倒在地受有
    傷害，及後來為何又遭被告抓破褲子而抓傷右大腿等節均甚
    一致，亦核與證人即丙○○與被告之女丁○○於警詢中所證
    ：平常只要父親丙○○要與伊講話，被告即會站在伊與丙○○中間，不讓伊與丙○○講話；97年1 月31日當晚丙○○與
    被告有在伊房門口爭吵，爭吵到一半時，被告將伊之房門關
    閉，之後被告在開房門時，伊即看到丙○○倒坐在地上等語
    （見偵卷第12至13頁警詢筆錄），檢察官訊問時具結所證：
    97年1 月31日被告確與丙○○在伊房門口發生爭執，被告與
    丙○○有在地上拉扯，伊有看到被告去搶丙○○的手機及丙○○當天有請伊或弟弟乙○○報警等語（見偵卷第39至40頁
    ），及本院審理中所結證：97年1 月31日當晚正當伊與丙○○講話時，被告即將房門關閉，並有看到丙○○倒在地上，
    及被告要去搶丙○○的手機發生拉扯等語（見本院卷第47、
    48頁）相符。衡諸證人丁○○為丙○○與被告之女，並無需
    特別偏袒丙○○或被告之必要，故堪認證人丙○○與丁○○
    之證言均係屬實。此外，告訴人丙○○受有上揭傷害之事實
    ，亦有卷附之國泰綜合醫院「診斷證明書」、丙○○當日所
    穿褲子遭抓破之彩色影印照片2 張（見偵卷第17頁、第19頁
    ）可佐，益徵告訴人丙○○之指述，應與事實一致可以採信
    。
  (二)至被告雖以前詞置辯，惟被告於警詢中業已坦承：97年1 月
    31日當晚伊在女兒丁○○房間，當時丁○○在使用電腦，丙○○要進房來打擾伊與丁○○，伊感覺到很不舒服，伊為了
    防止丙○○繼續騷擾伊與丁○○，所以伊要關房門，但丙○○即在房門與伊僵持不下等語（見偵查卷第2 頁背面、第3
    頁），核與證人丙○○與丁○○上開所證，被告於97年1 月
    31日當晚被告確有阻止丙○○與丁○○聊天並進而要將丁○○房門關閉之舉動等情相符，足見被告於本院中所辯：伊與
    丙○○在97年1 月31日當晚並無任何肢體衝突之辯解並非屬
    實。再者，被告在與丙○○發生上開衝突後，確有出手搶取
    丙○○之手機避免丙○○報警乙節，雖經被告自警詢、偵查
    及本院審理中始終否認，惟此節業據證人丙○○與丁○○證
    述明確且互核相符，顯見被告此部分之辯詞亦與實情不符。
  (三)末查，被告雖提出其自行拍攝之現場照片，以證明案發當時
    其並無對告訴人有何傷害行為，惟上開現場照片係被告事後
    自己模擬案發當時現場情形所拍攝一節，業經被告於本院審
    理時供明在卷，是自無法據以認定案發當時之實際情形，更
    不得以之即為被告有利之認定，附此敘明。
  (四)綜上所述，被告所辯均屬事後圖卸之詞，委無足取。本件事
    證明確，被告上開傷害犯行堪予認定。
二、按家庭暴力防治法所稱家庭暴力，係指家庭成員間實施身體
    或精神上不法侵害之行為；所稱家庭暴力罪，係指家庭成員
    間故意實施家庭暴力行為而成立其他法律所規定之犯罪，家
    庭暴力防治法第2 條第1 項、第2 項分別定有明文。核被告
    甲○○上開所為，係犯刑法第277 條第1 項條之傷害罪。又
    被告實施上開傷害行為時與告訴人係夫妻關係，此據被告、
    告訴人於警詢、檢察官訊問時及本院審理中均一致陳明，則
    被告與告訴人2 人間有家庭暴力防治法第3 條第3 款之家庭
    成員關係，被告對告訴人故意實施身體上不法侵害之家庭暴
    力行為而成立刑法之傷害罪，其所為亦屬家庭暴力防治法第
    2 條第2 項之家庭暴力罪，惟因家庭暴力防治法對於家庭暴
    力罪並無科處刑罰之規定，是以僅依刑法傷害罪之規定予以
    論罪科刑即可（原判決漏載，應予補充）。原審認被告罪證
    明確，適用刑法277 條第1 項前段、第41條第1 項，量處被
    告拘役20日，併諭知易科罰金之折算標準，認事用法核無違
    誤，量刑亦稱妥適，被告上訴意旨，原仍執陳詞，否認犯傷
    害罪，指摘原判決不當云云，為無理由，應予駁回。
貳、被告甲○○被訴違反保護令部分：
一、公訴意旨略以：被告甲○○明知丙○○依家庭暴力防治法規
    定向本院聲請保護令，本院並於97年2 月29日核發96年度家
    護字第542 號民事通常保護令，命被告甲○○不得對丙○○
    為騷擾之行為，被告甲○○竟罔顧前開仍在有效期間之保護
    令約束，自97年3 月1 日起至8 月11日止，在上址住處，以
    用力甩房門及用椅子敲房門製造噪音，於97年7 月16日21時
    許，在上址更趁丙○○蹲在桌子下修家電時，故意將腳翹在
    丙○○頭上，經丙○○制止，被告甲○○仍不予理會，接續
    以上開方式騷擾丙○○，因認被告此部分所為涉有家庭暴力
    防治法第61條第2 款之違反保護令罪等語。
二、按犯罪事實應依證據認定之，無證據不得認定其犯罪事實；
    又不能證明被告犯罪者，應諭知無罪之判決，刑事訴訟法第
    154 條第1 項、第301 條第1 項分別定有明文。而犯罪事實
    之認定，應憑真實之證據，倘證據是否真實尚欠明確，自難
    以擬制推測之方法，為其判斷之基礎；而認定犯罪事實之證
    據係指足以認定被告確有犯罪行為之積極證據而言，該項證
    據自須適合於被告犯罪事實之認定，始得採為斷罪資料（最
    高法院53年台上字第656 號判例、29年上字第3105號判例意
    旨參照）。又刑事訴訟上所謂認定犯罪事實所憑之證據，無
    論其為直接或間接證據，其為訴訟上之證明，均須達於通常
    一般之人均不致有所懷疑，而得確信其為真實之程度，始得
    據為有罪之認定，若其關於被告是否犯罪之證明未能達此程
    度，而有合理懷疑之存在，致使無從形成有罪之確信，根據
    「罪證有疑，利於被告」之證據法則，即不得遽為不利被告
    之認定，即謂證明有罪之證據倘尚未達到此一程度，而有合
    理懷疑存在時，即應為無罪之判決（最高法院76年台上字第
    4986號判例、92年度台上字第128 號判例意旨參照）。
三、公訴人認被告涉有上開家庭暴力防治法第61條第2 款之違反
    保護令罪嫌，係以告訴人即證人丙○○之指訴、證人丁○○
    之證述及本院96年度家護字第542 號民事通常保護令為據。
四、訊據被告甲○○堅詞否認有何家庭暴力防治法第61條第2款
    之違反保護令犯行，並辯稱：伊雖然知道告訴人丙○○有向
    法院申請保護令，該保護令並於97年2 月29日核發，惟伊是
    到97年3 月20日才收到通知，知道有該保護令。再者，伊並
    沒有以用力關門等方式騷擾丙○○；且97年7 月16日21時許
    ，是伊做完家事後，先坐在兒子乙○○後面，而把腳放在桌
    子上休息後，丙○○才拿出一台電扇出來，並蹲在桌子旁邊
    修理，伊並沒有把腳放在丙○○頭上等語。經查：
  (一)告訴人即證人丙○○向本院以：被告前於96年9 月至11月間
    ，因向告訴人索取金錢就醫遭拒及生活費問題與告訴人多次
    發生爭吵，而有動手摔壞告訴人收音機、茶杯、家中物品等
    情為由，聲請核發之96年度家護字第542 號民事通常保護令
    ，係經本院於97年2 月29日裁定內容為：被告不得對告訴人
    實施身體上或精神上不法侵害之行為及不得對告訴人為騷擾
    行為，並於同年3 月20日以寄存送達之方式將該裁定寄存於
    派出所，並製作送達通知書黏貼於被告當時位於臺北縣汐止
    市○○路○ 段238 巷3 號住所之門首等節，業經本院依職權
    調閱本院96年度家護字第542 號民事聲請保護令事件卷宗核
    閱屬實，復有附於上開卷宗內之送達證書可稽，顯見被告辯
    稱：伊係於97年3 月20日才收到通知乙情非虛。是上開通常
    保護令因屬不宣示之裁定，依照民事訴訟法第236 條第1 項
    之規定，應為送達；又上開通常保護令裁定係以寄存送達之
    補充送達方式為之，依民事訴訟法第138 條第1 、2 項之規
    定，本應自寄存送達之日起經10日始發生效力（寄存始日不
    算入），即於97年3 月31日發生送達之效力。惟因被告於警
    詢中自承於97年3 月20日即收到該保護令之通知（見偵卷第
    4 頁背面），而寄存送達僅係因無法以一般送達方式送達訴
    訟文書與當事人之補充送達之方式，若當事人已實際收受訴
    訟文書之送達者，即應以實際收受之日作為收受送達之日，
    故自應以97年3 月20日作為被告收受上開民事通常保護令之
    時點，並以該日作為認定上開民事通常保護令對被告生效之
    時間。準此，自97年3 月1 日起至同月19日止，不論被告是
    否有告訴人丙○○所指之騷擾行為，因上開保護令尚未對被
    告發生效力，被告即不可能構成違反保護令之罪嫌，是原聲
    請簡易判決處刑書認被告在此段期間內涉有違反保護令罪嫌
    ，已非有據。
  (二)再者，告訴人丙○○雖在警詢、偵查中均指稱：被告自97年
    3 月1 日起至97年8 月11日止這段期間，均會以房門用力甩
    、用椅子敲房門等方式製造噪音，對其造成精神上之騷擾（
    見偵卷第7 頁背面、第26頁），惟關於被告是否確有在上開
    期間以甩房門、用椅子敲房門等方式製造噪音騷擾告訴人乙
    節，證人丁○○自警詢、偵查及本院審理中除均證稱：被告
    在上開期間並無摔門之情形，只是心情不好時會用力關門等
    語外（見偵卷第13頁、第40頁及本院卷第48頁），並於偵查
    中及本院審理中另分別證稱：我沒有看過被告故意在告訴人
    旁邊敲桌子或用木頭椅子敲房門；我有時候關門也會很大力
    ，我爸爸（即告訴人）有對我說希望我和被告可以不要這麼
    大力關門等語（見偵卷第13頁、本院卷第48頁），顯見在上
    開期間，被告與丁○○在家中固因關房門之聲音稍大造成丙○○不快，惟被告確實並無故意在告訴人身旁以用木頭椅子
    敲房門之行為。此外，在上開期間，在告訴人家中關房門會
    造成較大聲響者既非僅有被告，尚包括證人丁○○在內，惟
    告訴人並未指訴丁○○對其有精神騷擾之行為，足見告訴人
    可能係因與被告因金錢問題而感情不睦，以致對於被告之行
    為較為敏感，因而認被告係故意針對其所為。基此，被告既
    無故意以甩房門、用椅子敲房門等方式製造噪音騷擾告訴人
    ，自難僅以被告在家中關房門造成較大聲響，即認被告在此
    期間內，有故意對告訴人以上開方式製造噪音騷擾告訴人。
  (三)復次，告訴人固另於偵查中指述：於97年7 月16日21時許，
    其蹲在桌子底下修東西時被告又故意將腳翹在桌子上，剛好
    在其頭上之方式對其騷擾（見偵卷第26頁）等語，然當天並
    非告訴人蹲在桌子底下修東西時，被告才故意將腳翹在桌子
    上面，而係被告當日先坐在被告之子乙○○旁邊，並將腳放
    在桌子上休息後，告訴人始自家中角落拿出電扇，蹲在桌子
    旁邊修理乙情，亦經證人乙○○於本院審理中結證明確（見
    本院卷第63頁），核與被告上開所辯：97年7 月16日那天，
    是伊先把腳放在桌子上休息後，丙○○才拿出一台電扇出來
    ，蹲在桌子旁邊修理等語相符，是認告訴人此部分之指述，
    應非屬實，無法遽採。
  (四)綜上所述，被告前開所辯，應屬可採，公訴人所持之前開論
    述，均不足為認定被告有違反保護令之犯行；此外，復查無
    其他積極證據足資證明被告有何違反保護令之犯行，被告被
    訴涉犯家庭暴力防治法第61條第2 款之違反保護令罪，自屬
    不能證明。原審未及審酌此情，而對被告為論罪科刑之判決
    ，容有未洽，被告提起本件上訴關於違反保護令部分，自屬
    有理由，應由本院將原判決關於被告被訴違反保護令罪部分
    撤銷，改諭知無罪之判決，以資適法。
五、末按檢察官聲請簡易判決處刑之案件，經法院認為有刑事訴
    訟法第451 條之1 第4 項但書規定之情形者，應適用通常程
    序審判之；對於簡易判決之上訴，準用刑事訴訟法第3 編第
    1 章及第2 章之規定，是管轄第二審之地方法院合議庭受理
    簡易判決上訴案件，應依通常程序審理，認案件有同法第45
    2 條規定之情形者，應撤銷原判決，逕依通常程序為第一審
    判決，刑事訴訟法第452 條、法院辦理刑事訴訟簡易程序案
    件應行注意事項第14條分別定有明文。本件既應對於上訴人
    即被告就被訴違反保護令部分為無罪之諭知，原審本不得適
    用刑事訴訟法第7 編所定之簡易程序對其論罪科刑，而應依
    刑事訴訟法第452 條規定適用通常程序審判，故本院本件關
    於被告被訴違反保護令部分所為判決，係依據上開規定適用
    第一審通常程序而為之第一審通常程序判決，併予敘明。
據上論斷，應依刑事訴訟法第455 條之1 第1 項、第3 項、第45
1 條之1 第4 項但書第3 款、第452 條、第369 條第1 項前段、
第364 條、第301 條第1 項、第368 條，判決如主文。
本案經檢察官王巧玲到庭執行職務
中    華    民    國    98    年    10    月    20    日
                  刑事第七庭審判長法  官  王美玲
                                  法  官  高雅敏
                                  法  官  吳志豪
以上正本證明與原本無異。
違反保護令部分如不服本判決應於收受判決後十日內向本院提出
上訴書狀，並應敘述具體理由。其未敘述上訴理由者，應於上訴
期間屆滿後二十日內向本院補提理由書 (均須按他造當事人之人
數附繕本)「 切勿逕送上級法院」。
其餘部分不得上訴。
                                  書記官  陳芝箖
中    華    民    國    98    年    10    月    20    日
附錄本案論罪科刑法條全文：
刑法第277條第1項
傷害人之身體或健康者，處3 年以下有期徒刑、拘役或1 千元以
下罰金。


司法院資訊處製作；財團法人民間司法改革基金會備份。
